【裁判字號】    89,訴緝,7
【裁判日期】    890429
【裁判案由】    懲治盜匪條例等
【裁判全文】
臺灣臺南地方法院刑事判決                            八十九年度訴緝字第七號
    公  訴  人  臺灣台南地方法院檢察署檢察官
    被      告  甲○○
右列被告因贓物案件，經檢察官提起公訴（八十六年度偵字第一二九八四號、第一三
Ｏ八七號），本院判決如左：
    主  文
甲○○無罪。
    理  由
一、公訴意旨略以：被告甲○○明知王明輝（業經判決）持有之Ｋ金藍寶石戒指十個
    、Ｋ金翡翠套鍊一條等飾品，係來路不明之贓物，竟於民國（下同）八十六年八
    月二十日許，在台南縣永康市「順天利釣魚場」，以新台幣（下同）十九萬元之
    價格予以購買，甲○○並將其交付知情之吳進華（未據起訴）轉賣不知情之第三
    人。因認被告甲○○涉有刑法第三百四十九條第二項之贓物罪嫌云云。
二、按犯罪事實應依證據認定之，無證據不得推定其犯罪事實；又不能證明被告犯罪
    者，應諭知無罪之判決，刑事訴訟法第一百五十四條、第三百零一條第一項分別
    定有明文。又認定不利於被告之事實，須依積極證據，苟積極證據不足為不利於
    被告事實之認定時，即應為有利於被告之認定，更不必有何有利之證據；又事實
    之認定，應憑證據，如未能發現相當證據，或證據不足以證明，自不能以推測或
    擬制之方法，以為裁判之基礎，最高法院三十年上字第八一六號、四十年臺上字
    第八六號亦分別著有判例可資參照。本件公訴人認被告甲○○涉有右揭贓物罪嫌
    ，係以同案被告王明輝於八十六年十月十六日經警搜索查獲金飾一批時，供稱曾
    於八十六年八月二十日許向同案被告李文吉購買李文吉自稱係竊取之贓物Ｋ金藍
    寶石戒指十個、Ｋ金翡翠套鍊一條，並於當天將該批金飾賣予被告甲○○，又以
    吳進華於八十六年六月七月二十六日遭警搜索查獲鑽石戒指二只、紅寶石戒指一
    只、藍寶石戒指一只時，供稱係被告甲○○分別於八十六年六月底、七月七日交
    付其銷贓等語，為主要論據，固非無憑，惟訊據被告甲○○堅決否認右揭犯行，
    辯稱伊不認識吳進華，而王明輝雖有交付該批戒指、項鍊等金飾予伊，惟係透過
    朋友向伊借票之擔保品，伊不知其來源等語。
三、經查：（一）同案被告李文吉、王明輝所涉懲治盜匪條例案件（即本院八十七年
    度訴字第七九Ｏ號）業經本院審結獲判無罪，有該案卷可憑。同案被告王明輝雖
    於警訊中稱其交付被告甲○○之Ｋ金藍寶石戒指十個、Ｋ金翡翠套鍊一條等物係
    向李文吉購買（見嘉義縣警察局嘉警刑機字第一六八ＯＯ號卷八十六年十月十六
    日王明輝訊問筆錄），惟其嗣後改稱未曾向李文吉買過寶石或金飾，其交付甲○
    ○之物係在鹿港拍賣場購買，在茄定加工的（見本院八十七年度訴字第七九Ｏ號
    卷第一五六頁、第二一八頁背面），則尚無證據證明王明輝所持有交付被告甲○
    ○之前揭戒指、套鍊等物係其所犯其他罪名或他人犯罪所得之贓物；（二）被告
    甲○○稱共同被告王明輝交付金飾予伊之目的係王明輝透過朋友向伊借票之擔保
    ，核與共同被告王明輝所述相符（見本院八十九年三月十七日、二十八日訊問筆
    錄），共同被告王明輝既係透過朋友向被告甲○○借票，衡情甲○○與王明輝應
    不熟識，縱使該批金飾為贓物，王明輝焉會告知甲○○該批物品之來源？又被告
    甲○○並非從事金飾業，而係貨運司機，業據其雇主即設於高雄縣湖內鄉○○村
    ○○路二五Ｏ號「十親紙行」之負責人陳福城於本院結證屬實（見本院八十九年
    三月三日訊問筆錄），其對該批金飾之品質、來源無分辨之能力，亦符常情；（
    三）在證人吳進華處搜出之鑽石戒指二只、紅寶石戒指一只、藍寶石戒指一只等
    物，雖經其供稱係由甲○○所交付，惟被告甲○○自吳進華被查獲時起至起訴時
    止，均未到庭，證人吳進華僅指認其口卡。然本院八十九年三月二十八日命證人
    吳進華當庭指認被告時，其改稱：「（問：對八十六年七月二十六日警訊中所說
    搜得的贓物是甲○○所交付有何意見？）但不是這個人，那個人年紀比較輕，個
    子比較高，是在台北經由朋友介紹的，他自稱是甲○○也是做珠寶，當時我在基
    隆作砂石的；當時是他要以珠寶來還賭債的。當時我因為有吸毒，神智不太清楚
    ，而且口卡上的照片不太清楚，所以才指認被告」（見本院八十九年三月二十八
    日訊問筆錄），證人吳進華既已當庭指出被告甲○○並非其當時所指交付其金飾
    之人，衡諸口卡之照片未必與本人相似，又證人吳進華第一次指認被告甲○○口
    卡時甫被警查獲，心情緊張，且急於脫免自己之竊盜罪嫌，若有誤認，在所難免
    ，是應以其當庭指認所述為可採。綜上所述，既無法認定共同被告王明輝所交付
    被告甲○○之物確係贓物，又無法認定交付金飾予證人吳進華之人確係被告甲○
    ○，參互印證，本件依調查所得證據尚不足證明被告確有贓物罪之犯行，此外復
    查無其他積極證據足資證明被告有右述犯行，不能證明被告犯罪，揆諸首開規定
    及說明，爰依法為被告甲○○無罪之諭知。
據上論斷，應依刑事訴訟法第三百零一條第一項前段，判決如主文。
中    華    民    國      八十九      年      四      月      二十九    日
                                  臺灣臺南地方法院刑事第三庭
                                          法  官  高如宜
右正本證明與原本無異。
如不服本判決，應於判決送達後十日內向本院提出上訴狀( 應附繕本 )。
                                          書記官  劉岳文
中    華    民    國      八十九      年      四      月      二十九    日


司法院資訊處製作；財團法人民間司法改革基金會備份。
